【裁判字號】    90,訴,129
【裁判日期】    900626
【裁判案由】    期貨交易法等
【裁判全文】
臺灣高雄地方法院刑事判決                            九十年度訴字第一二九號
    公  訴  人  臺灣高雄地方法院檢察署檢察官
    被      告  甲○○
    選任辯護人  蘇志成
右列被告因期貨交易法案件，經檢察官提起公訴（八十九年度偵字第四○○四號），
本院判決如左：
    主  文
甲○○共同未經許可，擅自經營期貨經理事業、期貨顧問事業及其他期貨服務事業，
處有期徒刑肆月，緩刑貳年。扣案之委任授權書貳張沒收。
    事  實
一、甲○○係設於台中市○區○○里○○○路○段三四五號十三樓之二「福偉行」之
    業務員，明知獨資商號「福偉行」之營業項目為：(一)國內外投資之引介及有關投
    資之技術合作提供商情資料及引介諮商顧問(二)國際商情資訊提供及分析顧問業務
    ，並不包括經營期貨經理、顧問及其他期貨服務事業，竟與「福偉行」之負責人
    李國憲（另經檢察官簽分偵辦）基於經營期貨經理、顧問及其他期貨服務事業之
    犯意聯絡，未經財政部證券暨期貨管理委員會之許可，並發給許可證照，即自民
    國八十七年底起，由福偉行提供場地、設備，由甲○○負責對外招攬客戶，引介
    客戶與澳門匯創金融商品顧問有限公司（以下簡稱澳門匯創公司）簽訂契約，從
    事外幣保證金之交易，約定客戶於交易商澳門匯創公司開設帳戶從事外幣保證金
    交易前，需先依合約規定於澳門匯創公司所指定之香港匯豐銀行帳戶內存入一定
    金額之最低保證金（或稱擔保金），始可於保證金三十倍之金額範圍內，以電話
    下單予澳門匯創公司，並由澳門匯創公司依客戶之指示，於不同之市場執行現貨
    外匯交易，或由客戶自行下單，或由甲○○接受客戶之全權委託代為下單操作，
    再由李國憲經營之福偉行將每日交易明細郵寄予客戶，甲○○除可向福偉行支領
    每月新台幣（下同）約二萬元之薪資外，澳門匯創公司並依甲○○所引介之客戶
    實際從事外匯保證金交易金額之一定比例給付佣金，共同經營期貨經理及其他期
    貨服務事業。其交易種類包括英鎊、澳幣、歐幣、日幣、瑞士法郎、加幣等各種
    現貨外幣之即期或遠期買賣，約定每一口合約之合約量：英鎊為六萬二千五百英
    鎊、澳幣為十萬澳幣、歐幣為六萬二千五百歐羅、日幣為一千二百五十萬日幣、
瑞士法郎為十二萬五千法郎、加幣為十萬加幣。每口合約，當天交易需保證金七
    百五十美元，過夜保證金為三千美元，每一口合約之手續費為八十美元。因係以
    保證金制度交易，客戶無需立即實際交割現貨外幣，而係依各該外幣匯率於市場
    行情變動之漲跌，俟平倉後計算客戶之差價損益。於交易進行中，客戶帳戶尚有
    未平倉之合約，則仍須補足保證金，以維持其帳戶之必需保證金水平，保證金如
    因為受到時間及價位變動之影響致虧損時，客戶必需依照合約於指定時間內存入
    追加保證金以維持交易之進行，客戶未補足保證金時，澳門匯創公司得依約將客
    戶簽訂之未平倉合約部分予以斬倉。甲○○並以福偉行所提供之場地、設備，從
    事商情資訊、外匯資訊及市場走勢之建議分析，提供客戶進場及出場之資訊，而
    共同經營期貨顧問事業。嗣於八十八年四月十二日，甲○○引介乙○○與澳門匯
    創公司簽訂合約，由乙○○於澳門匯創公司開設Ａ／Ｃ八○一二三號帳戶，從事
    國際市場之金融商品買賣，乙○○遂分別於八十八年四月十五日、八十八年七月
    二十六日，協同甲○○前往高雄市○○○路之大眾銀行及台南市○○路臺灣銀行
    ，匯款一萬一千八百四十點六七元美金、六千四百四十三點六七美元至香港匯豐
    銀行，另交付十萬元現款委託甲○○代為匯款，甲○○亦於八十八年七月二十三
    日代為匯入香港匯豐銀行，乙○○同時委託甲○○代向澳門匯創公司下單操作。
    後於八十八年九月二十二日，乙○○因遭受嚴重虧損而結清前開於澳門匯創公司
    開設之帳戶，並向高雄市政府警察局新興分局提出告發而查悉上情，復扣得委任
    授權書二張。
二、案經高雄市政府警察局新興分局報請臺灣高雄地方法院檢察署檢察官偵查起訴。
    理  由
一、訊據被告甲○○固坦承為澳門匯創公司引介客戶，並由澳門匯創公司依簽約客戶
    實際交易金額之一定比例給付佣金，同時提供國際金融商品之市場走勢分析、金
    融資訊等予客戶，建議客戶進場或出場之事實，惟矢口否認有何違反期貨交易法
    之犯行，辯稱：伊是靠行在福偉行，利用福偉行的軟、硬體設備，提供國際走勢
    及分析師的看法給乙○○，由乙○○決定要買哪一種外幣的漲或跌，以及要買賣
    多少，同時由乙○○自己打電話給經紀商澳門匯創公司下單，只是有時候乙○○
    沒空會請伊幫忙打電話給澳門匯創公司，買賣的過程乙○○都很清楚，而且都是
    由乙○○決定，伊並沒有違反期貨交易法云云。
二、經查：
  (一)依期貨交易法第三條第一項之規定，期貨交易係指依國內外期貨交易所或其他期
    貨市場之規則或實務，從事衍生自商品、貨幣、有價證券、利率、指數或其他利
    益之期貨交易、選擇權契約、期貨選擇權契約及槓桿保證金契約之交易。其中國
    內外期貨交易所係指集中交易市場，其他期貨市場係指非集中交易市場，即通稱
    之店頭市場。是期貨交易法所規範之對象及於在集中交易市場及店頭市場所從事
    之期貨交易，並不限於在國內期貨交易所進行之交易，合先敘明。
  (二)又按期貨交易法第三條第一項第四款之槓桿保證金契約，係指依其他期貨市場之
    規則或實務，由當事人約定，一方支付價金一定成數之款項或取得他方授與之一
    定信用額度，雙方於未來特定期間內，依約定方式結算差價或交付約定物之契約
    。槓桿保證金契約為於店頭市場交易之商品。而所謂「外幣保證金交易」係指一
    方於客戶與其簽約並繳付外幣保證金後，得隨時應客戶之請求，於保證金之數倍
    範圍內以自己之名義為客戶之計算，在外匯市場從事不同幣別間之即期或遠期買
    賣交易，此項交易不需實際交割，一般都在當日或到期前以反方向交易軋平而僅
    結算買賣差價。此種契約以其具有(1)以保證金交易，(2)未來期間履行特性，(3)每
    日結算損益之期貨交易特有之結算制度，並於店頭市場交易，符合期貨交易法第
    三條第一項第四款所稱槓桿保證金契約之要件，為期貨交易之一種。被告雖辯稱
    告發人乙○○所投資者係現貨外幣買賣，惟依告發人乙○○與澳門匯創公司所簽
    訂之合約及澳門匯創公司所提出之交易及擔保金規則可知，其實際交易方式為：
    (1)客戶同意維持澳門匯創公司所指定之最低擔保金，並由澳門匯創公司依客戶指
    示執行現貨外匯交易（見信託投資合約書第一條、第二條、第十九條）。(2)交易
    種類包括英鎊、澳幣、歐幣、日幣、瑞士法郎、加幣等各種現貨外幣買賣。每一
    口合約之合約量：英鎊為六萬二千五百英鎊、澳幣為十萬澳幣、歐幣為六萬二千
    五百歐羅、日幣為一千二百五十萬日幣、瑞士法郎為十二萬五千法郎、加幣為十
    萬加幣。每口合約，當天交易需保證金七百五十美元，過夜保證金為三千美元；
    因係以保證金制度交易，無需立即實際交割現貨外幣，多係於平倉後計算客戶之
    差價損益。在交易進行中，客戶帳戶只要尚有未平倉合約，客戶仍須補足保證金
    ，以維持其帳戶之必需保證金水平，保證金如因為受到時間及價位變動之影響致
    虧損時，客戶必需依照合約於指定時間內存入追加保證金以維持交易之進行，客
    戶未補足保證金時，澳門匯創公司有權依合約規定將客戶簽訂之未平倉合約部分
    予以斬倉（詳見澳門匯創公司交易及擔保金規則）。(3)每買賣一口合約，由澳門
    匯創公司依合約收取八十美元之手續費。(4)約定由客戶交付一定成數之保證金，
    取得公司授與一定信用額度，公司得隨時應客戶之請求，於保證金之數倍範圍內
    以自己之名義為客戶之計算，在外匯市場從事不同幣別間之即期買賣交易，且不
    需實際交割，在當日以反方向交易軋平而僅結算買賣差價。是告發人乙○○與澳
    門匯創公司簽約從事之交易屬期貨交易法第三條第一項第四款所稱槓桿保證金契
    約，為期貨交易之一種，應受期貨交易法之規範，應堪認定。
  (三)又告發人乙○○係經由被告之引介與澳門匯創公司簽訂合約，於澳門匯創公司開
    設Ａ／Ｃ八○一二三號帳戶，從事外幣之買賣，並全權委託被告代為下單，其間
    告發人乙○○曾自行或委託被告代為匯款一萬一千八百四十點六七美元、六千四
    百四十三點六七美元及十萬元至香港匯豐銀行等情，業經告發人乙○○指述綦詳
    ，並有信託投資合約書二份、委任授權書二份、匯款單三紙附卷可稽；被告雖一
    再辯稱係告發人乙○○自行下單云云，惟依告發人乙○○與被告簽訂之委任授權
    書所載：「‧‧‧二、委任期間，自雙方簽署本件委任授權書之日起算。如有一
    方欲終止或變更委任或甲方（即告發人乙○○）有意暫停買賣時，應即發函通知
    他方及匯創公司。三、甲方茲已明瞭買賣金融商品之風險及自己之財務狀況，決
    定委任授權乙方（即被告），基於專業常識或甲方之口頭指示，全權運作Ａ／Ｃ
    八○一二三號帳戶，乙方得逕行決定以限定價格或市場價格通知運作，其盈虧亦
    均由甲方自行承受，絕無異議，乙方不得向甲方請求任何報酬。四、俟甲方向乙
    方查詢買賣事務進行之狀況或索閱交易書據時，乙方應即報告及交閱之。‧‧‧
    」，有委任授權書二紙可佐，足見被告有為告發人乙○○操作告發人乙○○於澳
    門匯創公司所開設Ａ／Ｃ八○一二三號帳戶之權，且倘如被告所言，其僅係提供
    告發人乙○○有關之分析師見解及國際金融市場走勢，交易之時機、種類、數量
    均由告發人乙○○自行決定，並由告發人乙○○親自向澳門匯創公司下單，則告
    發人乙○○有意暫停買賣時，何來先行通知被告之必要，況告發人乙○○既係親
    自從事國際金融商品之買賣，又何需向被告查詢有關買賣事務進行之狀況，是依
    被告所言，被告與告發人乙○○所簽訂之委任授權書豈不形同具文，顯見被告所
    辯係由告發人乙○○親自下單一情並無可採，告發人乙○○所指係全權委託被告
    代為向澳門匯創公司下單一情，應屬可採。
  (四)再按期貨經理事業係指以接受特定人委託及向非特定人募集資金之方式，為他人
    從事全權委託期貨交易之事業；期貨顧問係指經營接受委任，對期貨交易有關事
    項提供研究分析意見或建議，或發行有關期貨交易之出版品，或舉辦有關期貨交
    易之講習等業務之事業；又按證券商經營期貨交易輔助業務管理規則第三條第一
    項規定，期貨交易輔助人係接受期貨商之委任，從事下列業務：(一)招攬期貨交易
    人從事期貨交易。(二)代理期貨商接受期貨交易人開戶。(三)接受期貨交易人期貨交
    易之委託單並交付期貨商執行。第二十九條規定：期貨交易輔助人之負責人、經
    理人或業務員擔任或直接從事第三條第一項所定之職務者，除不得有期貨商負責
    人及業務員管理規則第十六條所禁止之行為外，並不得有下列行為：(一)收受期貨
    交易人任何款項。(二)未依期貨交易人委託事項或條件辦理期貨交易輔助業務。(三)
    接受期貨交易人全權委託之交易。(四)洩露期貨交易人之資料。(五)其他違反期貨交
    易管理法令或經本會規定不得為之行為。被告接受告發人乙○○之委託，代為下
    單操作，其行為已符合接受特定人委託，為他人從事全權委託期貨交易之期貨經
    理行為。又被告供稱提供分析師之見解及國際金融市場走勢，並建議客戶進場或
    出場（見本院九十年五月十七日訊問筆錄），是被告之行為已屬期貨顧問之行為
    甚明。再被告招攬客戶從事期貨交易，並由期貨經紀商澳門匯創公司抽取佣金為
    其所承認，是其已符合證券商經營期貨交易輔助業務管理規則所定期貨交易輔助
    人之規定，屬其他期貨之服務事業。是被告未經許可擅自經營期貨經理、期貨顧
    問及其他期貨服務事業之犯行堪予認定。
  (五)被告雖另稱與福偉行僅為靠行關係，然被告於警訊中已供稱係受雇於福偉行，每
    月薪資約二萬元左右，且福偉行並會逐日向告發人乙○○報告交易之情況，亦為
    被告所自承，復有報告提出之譯文一份可參，被告並係利用福偉行所提供之軟硬
    體設備向客戶提供建議，顯見福偉行之負責人李國憲對被告所經營之期貨經理、
    顧問及其他期貨服務事業均有所參與，其間具有共犯關係，亦足認定。被告所辯
    ，均無足採。事證明確，被告犯行均堪認定。
三、查期貨交易法第一百二十五條規定，本法施行日期，由行政院定之，而期貨交易
    法業於八十六年六月一日施行，被告行為在該法施行之後，自有該法之適用，合
    先敘明。又被告以接受客戶委託書之方式，代他人操作外匯、債券期貨，並提供
    場所、設備及相關外匯資訊，供客戶自行下單交易，復仲介客戶與期貨經紀商交
    易抽取佣金之行為，係分別該當經營期貨經理事業、期貨顧問事業及期貨其他服
    務事業之行為，其違反期貨交易法第八十二條第一項規定，應依期貨交易法第一
    百十二條第五款處罰。被告與李國憲就上揭犯行間，有犯意之聯絡及行為之分擔
    ，皆為共同正犯。又被告擅自經營期貨經理、期貨顧問及其他期貨服務事業之行
    為，均屬其從事業務單一犯意下之行為，為法律上之一行為，為單純一罪。爰審
    酌被告未經主管機關許可，擅自經營期貨經理、顧問及其他期貨服務事業，造成
    投資人嚴重之虧損，且迄今未與投資人達成和解等一切情狀，量處如主文所示之
    刑。又被告前未曾受有期徒刑以上刑之宣告，有臺灣高等法院被告全國前案紀錄
    表可參，因一時失慮，偶罹刑典，經此偵審程序及罪刑之宣告，當知所警惕，信
    無再犯之虞，本院因認所宣告之刑以暫不執行為當，併予以宣告緩刑二年，以啟
    自新。扣案之委任授權書二張為被告所有，供犯罪所用之物，爰依刑法第三十八
    條第一項第二款宣告沒收。至另扣案之信託投資合約書、結清帳戶切結書、匯款
    單，均非屬被告所有，交易明細亦非屬供被告犯罪所用或因犯罪所得之物，爰均
    不併予宣告沒收，附此敘明。
四、至公訴意旨另認被告尚涉有公司法第十九條第一項、第二項之罪嫌部分。然公司
    法第十九條第一項、第二項係以未經設立登記，而以公司名義經營業務或為其他
    法律行為為要件，是該條項所謂之以「公司」名義，自係以使用公司法第一條、
    第二條所定義之公司名義經營業務或為其他法律行為，始與該條之構成要件相符
    。被告所任職之福偉行係獨資商號，有台中市政府營利事業登記證在卷可參，是
    縱福偉行有以福偉行名義對外營業或為法律行為之行為，亦與公司法第十九條第
    一項所稱「公司」之要件不符。此外，本院復查無其他積極證據足認被告確有公
    訴人所指違反公司法之犯行，惟公訴意旨認此部分與前揭論罪科刑之違法期貨交
    易法部分有想像競合犯之關係，屬裁判上之一罪，爰不另為無罪之諭知。
據上論斷，應依刑事訴訟法第二百九十九條第一項前段，期貨交易法第一百十二條第
五款，刑法第十一條前段、第二十八條、第七十四條第一款、第三十八條第一項第二
款，判決如主文。
中      華      民      國    九十      年      六      月    二十六    日
                                  臺灣高雄地方法院刑事第七庭
                                      法  官    曾  淑  娟
右正本證明與原本無異。
如不服本判決，應於判決送達後十日內，向本院提出上訴狀。
                                      書記官    陳  恩  如
中      華      民      國    九十      年      六      月    二十八    日
期貨交易法第一百十二條第五款：
有下列情事之一者，處七年以下有期徒刑，得併科新台幣三百萬元以下罰
金：
五、未經許可，擅自經營期貨信託事業、期貨經理事業、期貨顧問事業或其他期貨服
務事業者。


司法院資訊處製作；財團法人民間司法改革基金會備份。
